最高法院刑事判決　　　　　　九十四年度台上字第二八一八號
　　上　訴　人　乙○○
　　　　　　　　　　　　22巷.
　　　　　　　　甲○○
　　　　　　　　　　　　3 號.
上列上訴人等因違反公司法案件，不服台灣高等法院高雄分院中
華民國九十一年七月三十日第二審判決（九十一年度上訴字第七
七六號，起訴案號：台灣高雄地方法院檢察署八十九年度偵字第
一五八三九號），提起上訴，本院判決如下：
    主  文
上訴駁回。
    理  由
按刑事訴訟法第三百七十七條規定，上訴於第三審法院，非以判
決違背法令為理由，不得為之。是提起第三審上訴，應以原判決
違背法令為理由，係屬法定要件。如果上訴理由狀並未依據卷內
訴訟資料，具體指摘原判決不適用何種法則或如何適用不當，或
所指摘原判決違法情事，顯與法律規定得為第三審上訴理由之違
法情形，不相適合時，均應認其上訴為違背法律上之程式，予以
駁回。本件上訴人甲○○上訴意旨略稱：(一)、公司法規定股份有
限公司之股東義務，係指繳清其股份金額為限之出資義務，其股
份金額之繳納約定由他人繳納並非法所不許，該法並無處罰股款
由他人負責繳納之規定。佐運錸網路科技股份有限公司（下稱佐
運錸公司）係由甲○○、乙○○及杜航生籌備設立，並書立發起
股東認股契約書，約定由乙○○提供坐落屏東縣長治鄉○○段一
三三八－八號土地面積八四三○平方公尺持分二分之一，作價新
台幣（下同）三千萬元，為三百萬股，乙○○釋出57％股份，其
中23％為技術股，由杜航生、甲○○各取得11.5％，其餘之34％
股份開放由其他特定人士認股。且乙○○於第一審及原審中均稱
佐運錸公司籌措資金及申請設立登記係由其處理，甲○○沒有參
與等語，因此甲○○及杜航生均屬佐運錸公司技術出資之股東，
其股份繳款之義務由乙○○負責，甲○○並不參與佐運錸公司資
金之籌措及設立登記，亦無證據證明甲○○與乙○○有共同犯意
，向不知名金主調借現金三千萬元做為公司資金之來源，原判決
之認定未有具體事證，顯然違背法令。(二)、第一審判決僅各量處
乙○○、黎振煥罰金陸萬元，原審就犯罪事實並無加重之情形，
卻將刑度加重各處有期徒刑陸月，並未說明何以加重之原因，有
判決不備理由之違法云云。
惟查：原判決綜合全案證據資料，本於事實審法院職權推理之作
用，認定甲○○有共同違反修正前公司法第九條第三項之犯行，
已詳細說明其採證認事之理由。所為論斷，亦俱有卷證資料可資
覆按。上訴意旨對原審之論斷，究有何違背經驗法則或論理法則
之違法情形，並未依據卷內資料，為具體之指摘。且查：(一)、甲
○○在原審已供承佐運錸公司係其與杜航生、乙○○共同籌備設
立，除李重慶有出資一百萬元作為公司成立之週轉金外，「其他
的人都沒有出資，是乙○○去借的」（見原審卷第一一○頁），
原審以其上開供述與乙○○所述佐運錸公司係由渠等與杜航生共
同籌備，公司設立登記時應收之股東股款三千萬元係「我向朋友
借的，分別用我們的名字（甲○○係用其字王有慶名義）匯進聯
邦銀行，表示我們這些人都是有出資的股東，借三千萬元付十萬
元的利息，總共約借三天，三天後就由把錢借給我們的人直接再
領回去」等情相符（見前引卷同頁），並斟酌其餘卷證資料，本
於調查所得心證，分別定其取捨，而認定甲○○既參與共同籌備
佐運錸公司之設立，對於股東均未實際出資，而由乙○○以調借
三天之三千萬元存入銀行並取得存款證明之方法，作為股東繳納
股款之不實申請文件，係有犯意聯絡，此係事實審法院採證認事
職權之適法行使，難謂與證據法則有違。甲○○上訴意旨對原審
此部分之論斷，究有何違背經驗法則或論理法則等違法情形，既
亦未依據卷內資料為具體之指摘，徒執其係技術股，未參與資金
之籌措及公司之設立登記，不能證明其與乙○○有前揭調借資金
之共同犯意云云，係以自己之說詞，復為單純之事實上爭辯，難
認係適法之第三審上訴理由。(二)、量刑輕重係屬事實審法院得依
職權自由裁量之事項，茍已斟酌刑法第五十七條各款所列情狀而
未逾法定刑度，即不得遽指為違法。原判決已敘明審酌甲○○等
未實收股本，而以借貸方式取得出資證明，則佐運錸公司成立後
，因無股本可供運作，客戶權益將無法獲得保障等一切情狀，為
其科刑依據之理由，自係已依上開規定為科刑輕重事項之審酌，
且未逾法定刑度，自無違法可言。又本件第一審判決後，係由檢
察官為甲○○、黎振煥、乙○○之不利益提起第二審上訴，則原
判決撤銷第一審判決後，量處黎振煥、乙○○較第一審為重之刑
（甲○○第一審判決無罪），於法亦無不合。甲○○上訴意旨，
徒就原判決已說明之事項，再為爭執，殊非得據為合法上訴第三
審之理由。綜上所述，甲○○之上訴，顯與法律規定得為第三審
上訴理由之違法情形，不相適合。其上訴違背法律上之程式，應
予駁回。又上訴於第三審法院，非以判決違背法令為理由，不得
為之。且上訴書狀應敘述上訴之理由。刑事訴訟法第三百七十七
條、第三百八十二條第一項分別定有明文。所謂上訴書狀應敘述
上訴之理由，係指應就得上訴於第三審之案件，具體指摘原判決
有何違法，倘其上訴書狀僅就裁判上一罪其中不得上訴於第三審
法院部分為指摘，而就得上訴於第三審部分未置一詞，其上訴書
狀即難謂有上訴理由之敘述，自應認其上訴為違背法律上之程式
，予以駁回。本件上訴人乙○○就原判決認定其有違反修正前公
司法第九條第三項之犯行，因而撤銷第一審判決，改判論處其共
同公司負責人，公司應收之股款，股東並未實際繳納，而以申請
文件表明收足罪刑部分，究有如何之違背法令，其上訴狀中並無
一語涉及，難認其此部分之上訴已合法律上之程式，應予駁回。
至原判決認其與甲○○共同牽連犯行使業務上登載不實文書罪及
使公務員登載不實罪部分，核屬刑事訴訟法第三百七十六條第一
款所列不得上訴於第三審法院之案件，牽連之違反公司法重罪部
分，上訴人等之上訴既均不合法律上之程式，無從為實體上審理
，行使業務上登載不實文書及使公務員登載不實等輕罪部分，自
亦無從適用審判不可分原則，併同為實體上審判，亦應從程序上
予以駁回。
據上論結，應依刑事訴訟法第三百九十五條前段，判決如主文。
中    華    民    國  九十四  年    五    月　二十六  日
                      最高法院刑事第十二庭
                          審判長法官  謝  俊  雄
                                法官  陳  世  雄
                                法官  蘇  振  堂
                                法官  吳  信  銘
                                法官  徐  文  亮
      本件正本證明與原本無異
                                      書  記  官
中    華    民    國  九十四  年    五    月  三十一  日
                                                      Ｋ
